【裁判字號】    90,交易,330
【裁判日期】    900925
【裁判案由】    過失傷害
【裁判全文】
臺灣高雄地方法院刑事判決                          九十年度交易字第三三號
    公  訴  人  臺灣高雄地方法院檢察署檢察官
    被      告  丁○○
    選任辯護人  陳文卿
右列被告因過失傷害案件，經檢察官提起公訴（八十九年度偵字第一八八九四號、第
一八九八九號、九十年度偵字第三八四五號），本院判決如左：
    主  文
丁○○因過失傷害人，處有期徒刑參月，如易科罰金以參佰元折算壹日。
    事  實
一、丁○○考領有普通小型車駕駛執照，於民國八十九年七月五日下午七時許，駕駛
    車號ＨＲ─九九七七號自用小客車，沿高雄縣岡山鎮○○○路由東向西方向行駛
    ，途經設有行車管制號誌之高雄縣岡山鎮○○○路與成功路交岔口時，本應注意
    汽車行駛時，駕駛人應注意車前狀況，並隨時採取必要之安全措施，以避免危險
    之發生，及駕駛人駕駛車輛，應遵守道路交通標誌、標線、號誌之指示，且依當
    時天候陰，夜間無照明光線，縣道未鋪裝有快、慢車道，路面濕潤無缺陷，道路
    無障礙物，視距不良，依其智識、能力亦無不能注意之情事，竟貿然闖越紅燈，
    復疏未注意前方狀況，適有考領合法重型機車駕駛執照之甲○○（有戴安全帽）
    騎乘車號ＷＣＶ─○二五號號輕型機車，沿高雄縣岡山鎮○○路由南向北方向行
    駛，路經前開交岔路口，兩車因閃煞不及，致丁○○駕駛之車號ＨＲ─九九七七
    號自用小客車車頭保險桿撞及甲○○所騎乘之車號ＷＣＶ─○二五號號輕型機車
    右側車身，甲○○彈跳至車號ＨＲ─九九七七號自用小客車引擎蓋後落地，因而
    左肩鎖骨骨折、左膝扭挫傷、胸部挫傷之傷害。
二、案經甲○○訴請高雄縣警察局岡山分局報請臺灣高雄地方法院檢察署檢察官偵查
    起訴。
    理  由
一、訊據被告丁○○固坦承於八十九年七月五日下午七時許，駕駛車號ＨＲ─九九七
    七號自用小客車，沿高雄縣岡山鎮○○○路由東向西方向行駛，途經高雄縣岡山
    鎮○○○路與成功路交岔口時，因閃避不及，而撞及告訴人甲○○所騎乘之車號
    ＷＣＶ─○二五號號輕型機車，因而致告訴人甲○○受傷之事實，惟矢口否認有
    何公訴人所指之犯行，辯稱：當時伊是跟著前車通過高雄縣岡山鎮○○○路與成
    功路口，突然看到甲○○的機車從左邊過來，伊就踩煞車要讓甲○○先過，但因
    為煞車不及，甲○○的機車還是撞到伊車子的右前燈，甲○○就倒在伊車子的右
    引擎蓋上，再倒在地上，並沒有彈出去，當時伊的時速大約只有四十公里，並沒
    有超速，後來是因為路人說車停在路口會阻礙交通，伊才將車子往前開到路邊停
    下，在撞到甲○○後，伊看成功路方向的車子都是停止的，所以當時應該是甲○○闖紅燈，而且事後伊有打電話到一一九報警云云。
二、經查：
  (一)被告係於八十九年七月五日下午七時許，駕駛車號ＨＲ─九九七七號自用小客車
    ，沿高雄縣岡山鎮○○○路由東向西方向行駛，途經高雄縣岡山鎮○○○路與成
    功路交岔口時，因閃避不及，撞及告訴人甲○○所騎乘之車號ＷＣＶ─○二五號
    號輕型機車之情，為被告所不否認，核與告訴人甲○○指述情節相符，並有高雄
    縣警察局道路交通事故調查表、高雄縣警察局岡山分局壽天派出所交通事故處理
    登記簿各一紙附卷可稽；且告訴人甲○○因而受有左肩鎖骨骨折、左膝扭挫傷、
    胸部挫傷之傷害等情，亦有重仁骨科醫院八十九年七月十三日診斷證明書一紙可
    佐。
  (二)被告雖辯稱當時應係告訴人甲○○闖越紅燈；惟於肇事當時告訴人甲○○所行駛
    之高雄縣岡山鎮○○路（與嘉新東路交叉口）號誌為綠燈，已經告訴人甲○○指
    述在卷，且目擊證人丙○○亦證稱：「有，當時我騎在嘉新東路上等紅綠燈，就
    看到一部轎車快速的前進，轎車跟我同向，他闖紅燈，就撞到一部機車，機車被
    撞之後，騎士就跳起來倒下去，我就把騎士扶起來，看他有無受傷，我去幫騎士
    撿眼鏡，我就叫路人幫忙打電話，肇事者有拿電話給路人打，後來救護車來了之
    後，我就離開了。」等語（見本院九十年八月二十八日訊問筆錄），輔以證人丙○○與被告及告訴人甲○○雙方均不相識，證人丙○○實無甘冒偽證刑責之風險
    ，故為有利告訴人甲○○證述之必要，足見被告肇事時所行駛之高雄縣岡山鎮○○○路（與成功路交叉口）號誌確為紅燈無疑。至被告雖一在質疑證人丙○○證
    言之可信度，然其質疑證人丙○○證言之主要依據，不過係告訴人甲○○未於偵
    訊中提出該證人供檢察官傳訊，惟一般人就與己無關之事，不願出庭作證者所在
    多有，證人丙○○於偵訊中不願出庭作證亦不無可能，輔以被告始終未提出任何
    具體之事證以佐其說，顯見被告之質疑僅係出於其主觀之臆測，另參酌證人丙○○證稱：「（車禍之後，肇事的車輛有無停下？）撞到之後，他繼續往前開一小
    段，之後停在西邊外環道的路邊。」、「（當天有無下雨？）下完雨。」、「（
    他停在那個車道？）外側車道。」等語（見本院九十年八月二十八日訊問筆錄）
    ，與案發當天之氣候、被告於肇事時所行駛之車道及被告於肇事後曾向前行駛之
    情均屬相符，益徵證人丙○○證稱當日確實在場見聞之詞為可採。再者，被告雖
    另以肇事後高雄縣岡山鎮○○路方向之車輛均屬靜止狀態為辯，惟縱認被告所言
    為真，然被告是否係闖越紅燈，應係以被告於通過停止線前設置於路口之行車管
    制號誌為何為斷，被告於闖越紅燈後，號誌轉變為綠燈，並無解於被告闖越紅燈
    之行為，是以被告始終供稱係跟隨前車行駛，不知當時之號誌為何等語，顯見被
    告於通過高雄縣岡山鎮○○○路與成功路口時，根本未注意當時嘉新東路方向之
    號誌為何，參以嘉新東路之路寬甚寬，告訴人甲○○於高雄縣岡山鎮○○路（與
    嘉新東路交叉口）號誌為綠燈時通過停止線，嗣因燈號變換，成功路方向之號誌
    轉變為紅燈亦不無可能，是縱被告肇事後成功路方向之車輛係停止，亦無從推論
    於肇事當時，被告行駛之高雄縣岡山鎮○○○路（與成功路交叉口）方向號誌為
    綠燈，附此敘明。
  (三)按駕駛人駕駛車輛，應遵守道路交通標誌、標線、號誌之指示；又駕駛人駕駛汽
    車應注意車前狀況，並隨時採取必要之安全措施；道路交通安全規則第四條、第
    九十四條第三項分別定有明文，此為一般駕駛人應注意並能注意之事項，本件被
    告既考領有普通小型車駕駛執照，自難諉為不知。又經本院至現場勘驗結果，被
    告及告訴人甲○○雖就撞擊點之供述不一，惟不論就被告或告訴人甲○○所指之
    撞擊位置觀察，告訴人甲○○當時位置均已超過高雄縣岡山鎮○○○路中心線，
    而被告當時之位置尚未及高雄縣岡山鎮○○路中心線，有勘驗筆錄及現場照片三
    張可考，輔以被告自承不知通過路口時之號誌為何，顯見被告確有疏未注意車前
    狀況之情。況依當時天候陰，夜間無照明光線，縣道未鋪裝有快、慢車道，路面
    濕潤無缺陷，道路無障礙物，視距不良，依其智識、能力亦應無不能注意之情事
    ，被告行經肇事路段，竟疏未注意車前狀況，並隨時採取必要之閃避、煞停等安
    全措施，復未依號誌指示闖越紅燈，以車頭撞及告訴人甲○○所騎乘之機車，其
    有過失，至為明顯。而告訴人甲○○吳綠英因本件道路交通事故受傷，與被告之
    過失行為間，有相當之因果關係一情，亦堪認定。事證明確，被告犯行，應堪認
    定。
  (四)至告訴人甲○○雖一再指稱被告超速，惟肇事當時因路面濕潤，警員未能測量地
    面之刮地痕及煞車痕一情，已經證人即當日前往處理之員警乙○○證述在卷，是
    告訴人甲○○僅係主觀認為被告之速度甚快，並無何其他客觀之事證可佐，自難
    認被告當時確有超速之情。再者，本件車禍發生後，係一名男子以000000
    0000號行動電話撥打一一○報案之情，有高雄縣警察局九十年七月二十六日
    高警勤字第二六四七二號函可稽，該電話號碼與被告供述其所有之門號0000
    000000號或0000000000號均不同，而被告提出之高雄縣消防局
    緊急傷病患送醫服務登記簿，亦無法看出係以被告所有門號000000000
    0號或0000000000號行動電話報案之情，是被告辯稱其於肇事後，曾
    委託路人以其行動電話報警之詞，尚無可採，附此敘明。
三、核被告丁○○所為，係犯刑法第二百八十四條第一項前段之過失傷害罪。爰審酌
    被告駕駛車輛，本應謹慎小心，以維自身及參與道路交通者之安全，竟疏未注意
    車前狀況，闖越紅燈肇事，致告訴人甲○○受有左肩鎖骨骨折等不輕之傷害，惟
    念其素行尚佳，有臺灣高等法院被告全國前案紀錄表可參，且亦積極尋求賠償告
    訴人甲○○之道，僅因雙方互有涉訟而不果等一切情狀，量處如主文所示之刑；
    又刑法第四十一條已於九十年一月十日經總統公布施行，並於同年月十二日生效
    ，該條規定：「犯最重本刑為五年以下有期徒刑之刑之罪，而受六個月以下有期
    徒刑或拘役之宣告，因身體、教育、職業、家庭之關係或其他正當事由，執行顯
    有困難者，得以一元以上三元以下折算一日，易科罰金。但確因不執行所宣告之
    刑，難收矯正之效，或難以維持法秩序者，不在此限。」、「併合處罰之數罪，
    均有前項情形，其應執行之刑逾六月者，亦同」，按行為後法律有變更者，適用
    裁判時之法律，刑法第二條第一項前段定有明文，而易服勞役及期間、數罪併罰
    之定執行刑、緩刑及易以訓誡、易科罰金各事項，均依新法，有最高法院二十四
    年七月總會決議(二)可資參照，刑法第四十一條既已於九十年一月十日修正，並於
    同年月十二日生效，參諸前揭法條規定及決議意旨，本件自應適用裁判時即修正
    後刑法第四十一條第一項規定，諭知易科罰金之折算標準。
據上論斷，應依刑事訴訟法第二百九十九條第一項前段，刑法第二條第一項前段、第
二百八十四條第一項前段、修正後第四十一條第一項，罰金罰鍰提高標準條例第一條
前段、第二條，判決如主文。
中      華      民      國      九十      年      九    月    二十五    日
                                  臺灣高雄地方法院交通法庭
                                      法  官   曾  淑  娟
右正本證明與原本無異。
如不服本判決，應於判決送達後十日內，向本院提出上訴狀。
                                      書記官   陳  恩  如
中      華      民      國      九十      年      九    月    二十六    日
附錄本判決論罪之法條：
中華民國刑法第二百八十四條第一項前段：
因過失傷害人者，處六月以下有期徒刑、拘役或五百元以下罰金，致重傷者，處一年
以下有期徒刑、拘役或五百元以下罰金。


司法院資訊處製作；財團法人民間司法改革基金會備份。
